---
title: "Teoría de la Información"
subtitle: "Estimación de la entropía en series de datos"
author: "Vanessa Martínez Romero, Moisés Emiliano Arellano Ávila y Fernando Gómez Perera"
date: "25/11/2020"
output:
  rmdformats::readthedown:
    highlight: zenburn
    cards: false
---


```{r setup, include=FALSE}
library(rmdformats)
knitr::opts_chunk$set(echo = TRUE)
```

*Profr. Julio César Ramírez Pacheco*

# El concepto de entropía

La entropía se puede interpretar como un indicativo de la complejidad en una serie de datos aleatorios $\{X_1, X_2, \ldots, X_N\}$. La entropía usualmente se calcula utilizando una función de masa de probabilidad $p_j$ que cumple con las siguientes propiedades:

- $p_j \ge 0, \, j  \in 0,1, \ldots, N$
- $\sum_{j=1}^N{p_j} = 1$

`R` tiene múltiples paquetes y funcionalidades que permiten estimar la `pmf` de un conjunto de datos como el descrito anteriormente. El histograma es una herramienta que permite estimar la `pmf` de un conjunto de datos. En el ejemplo que sigue se muestra la forma de estimar la `pmf` en `R`:

```{r}
set.seed(1234)                       # Para hacer el análisis reproducible
datos     <- rnorm(512,0,1)          # Se generan 512 valores normales
histogram <- hist(datos, plot=FALSE) # Se calcula el histograma
pmf       <- histogram$counts/sum(histogram$counts)  # Se calcula la pmf
sum(pmf)                             # Se verifica que cumpla con las propiedades

```

## Ejercicios:

- Estimar la `pmf` utilizando el utilizando los paquetes `ASH` y `KernSmoooth`.

*R=*

Usando el paquete `ASH`, la `pmf` se calcula de la siguiente forma.

```{r pmf_ash, message=FALSE}
pacman::p_load(ash)

# Se calcula el histograma desplazado promediado univariado (en inglés, univariate averaged shifted histogram o ASH) usando un kernel polinomial, que es el que usa por defecto el paquete.
histogram_ash <- ash1(bin1(datos))

pmf <- histogram_ash$y / sum(histogram_ash$y)
sum(pmf)
```

Usando el paquete `KernSmooth`, la `pmf` se calcula de la siguiente forma.

```{r pmf_kernsmooth, message=FALSE}
pacman::p_load(KernSmooth)

# Estimación de densidad de kernel agrupada (Binned Kernel Density Estimate) sobre los datos
bkde_kernsmooth <- bkde(datos)

pmf <- bkde_kernsmooth$y / sum(bkde_kernsmooth$y)
sum(pmf)
```


- ¿Cuál es la ventaja de utilizar los métodos anteriores sobre el histograma?

*R=*

Los métodos que ofrecen estos paquetes son mucho más robustos que el histograma para calcular la pmf. Además, permiten aproximar la función de distintas formas, ya sea usando distintos kernels o llevando a cabo la estimación para una función en 2D.

- Utilizando el comando `hist` y los paquetes `ASH` y `KernSmooth` verifique el tiempo requerido para estimar la densidad de una serie de datos Gaussianos con $\mu=1$ y varianza $\sigma^2=1$ y longitudes $N=2^i, \, i=8,9,10, 11, \ldots 16.$ (es necesario incluir un gráfico en `highcharter`)

*R=*

Para calcular el tiempo de ejecución, se usa la función `sys.time` en cada ejecución de las 3 funciones con los distintos valores de $i$.

```{r gaussian_time, message=FALSE, include=FALSE}
res_hist <- c()
res_ash1 <- c()
res_bkde <- c()

set.seed(1234)

# Obtener el tiempo de ejecucion usando cada funcion con un valor de i
for (i in 8:16) {
  N <- 2^i
  datos <- rnorm(N, mean = 1, sd = 1)
  res_hist <- append(res_hist, system.time(hist(datos))["elapsed"])
  res_ash1 <- append(res_ash1, system.time(ash1(bin1(datos)))["elapsed"])
  res_bkde <- append(res_bkde, system.time(bkde(datos))["elapsed"])
}
```

Los tiempos de ejecución se grafican con el paquete `highcharter`.

```{r gaussian_time, message) FALSE}
pacman::p_load(highcharter)

# Graficar los resultados usango highcharter
x <- 8:16
highchart() %>%
  hc_add_series(cbind(x, res_hist), name = "Función hist") %>% 
  hc_add_series(cbind(x, res_ash1), name = "Función ash1") %>%
  hc_add_series(cbind(x, res_bkde), name = "Función bkde") %>%
  hc_add_theme(hc_theme_smpl()) %>%
  hc_title(text = "Tiempo de ejecución") %>%
  hc_subtitle(text = "IT0322 - Teoría de la información") %>%
  hc_xAxis(title = list(text = "i")) %>%
  hc_yAxis(title = list(text = "Tiempo"))
```

# La entropía utilizando el histograma

Volviendo de nuevo al ejemplo anterior, podemos estimar la entropía de Shannon, utilizando la `pmf` obtenida mediante el histograma y así obtener un estimador empírico de la entropía de Shannon. A continuación mostramos la forma de obtener la entropía de una serie de datos obtenida en ventanas independientes o contiguas de longitud $512$:

```{r}
set.seed(1234)
datos        <- rnorm(32768)
wLength      <- 512
plot(datos, type = "l", main="Serie de datos normal", ylab="Valores", xlab="Tiempo, t")
noVentanas    <- length(datos)/wLength
entropies     <- numeric(noVentanas)
index         <- numeric(noVentanas)
for(i in 1:noVentanas)
{
  
  dataW        <- datos[(wLength*(i-1)+1):(wLength*i)]
  histo        <- hist(dataW, breaks=8,plot=FALSE)
  pmf          <- histo$counts/sum(histo$counts)
  entropies[i] <- -1*sum(pmf*log(pmf))
  index[i]     <- wLength*(i-1)+1
}
plot(index, entropies, type = "l", main="Entropías empíricas para datos normales", xlab="Tiempo, t", ylab="Valores de entropía")
```

## Preguntas

1. ¿Porqué existen valores discontinuos en la entropía?

*R=*

Porque existen puntos cuyos valores de pmf son 0, por lo que al calcular el logaritmo de la entropía sobre estos valores provoca que el valor resultante esté indefinido (en R esto sería obtener un `NaN`), provocando que estos valores se vean como discontinuidades en la gráfica.

2. ¿Con qué código soluciona el problema de las discontinuidades?

*R=*

Si al momento de calcular la suma de la entropía usando la función `sum` excluyéramos estos valores con el parámetro `na.rm = TRUE`.

3. Ahora calcule la entropía de una serie de datos normales, denotados por $X_t$ (con $\mu=0$ y $\sigma=2$) pero ahora añádanle (súmenle) una segunda función $r_t$, es decir, hallen la entropía de la serie $Y_t = X_t+r_t$ con $r_t$ definida por:
$$ 
r_t = \begin{cases}
\sigma/4 & t\ge 16384\\
0 & \mbox{otro caso}
\end{cases}
$$
*R=*

```{r rt_entropy_3}
# Funcion r_t
r_t <- function(t, sigma) ifelse(t >= 16384, sigma / 4, 0)

set.seed(1234)
datos        <- rnorm(32768, mean = 0, sd = 2) + r_t(1:32768, 2)
wLength      <- 512
plot(datos, type = "l", main="Serie de datos normal", ylab="Valores", xlab="Tiempo, t")
noVentanas    <- length(datos)/wLength
entropies     <- numeric(noVentanas)
index         <- numeric(noVentanas)
for(i in 1:noVentanas)
{
  
  dataW        <- datos[(wLength*(i-1)+1):(wLength*i)]
  histo        <- hist(dataW, breaks=8,plot=FALSE)
  pmf          <- histo$counts/sum(histo$counts)
  entropies[i] <- -1*sum(pmf*log(pmf))
  index[i]     <- wLength*(i-1)+1
}
plot(index, entropies, type = "l", main="Entropías empíricas para datos normales", xlab="Tiempo, t", ylab="Valores de entropía")
```


4. Repitan el paso $3$ para $r_t$ dada por:
$$ 
r_t = \begin{cases}
\sigma/2 & t\ge 16384\\
0 & \mbox{otro caso}
\end{cases}
$$
*R=*

```{r rt_entropy_4}
# Funcion r_t
r_t <- function(t, sigma) ifelse(t >= 16384, sigma / 2, 0)

set.seed(1234)
datos        <- rnorm(32768, mean = 0, sd = 2) + r_t(1:32768, 2)
wLength      <- 512
plot(datos, type = "l", main="Serie de datos normal", ylab="Valores", xlab="Tiempo, t")
noVentanas    <- length(datos)/wLength
entropies     <- numeric(noVentanas)
index         <- numeric(noVentanas)
for(i in 1:noVentanas)
{
  
  dataW        <- datos[(wLength*(i-1)+1):(wLength*i)]
  histo        <- hist(dataW, breaks=8,plot=FALSE)
  pmf          <- histo$counts/sum(histo$counts)
  entropies[i] <- -1*sum(pmf*log(pmf))
  index[i]     <- wLength*(i-1)+1
}
plot(index, entropies, type = "l", main="Entropías empíricas para datos normales", xlab="Tiempo, t", ylab="Valores de entropía")
```

5. Repitan el paso $3$ para $r_t$ dada por:
$$ 
r_t = \begin{cases}
\sigma & t\ge 16384\\
0 & \mbox{otro caso}
\end{cases}
$$
*R=*

```{r rt_entropy_5}
# Funcion r_t
r_t <- function(t, sigma) ifelse(t >= 16384, sigma, 0)

set.seed(1234)
datos        <- rnorm(32768, mean = 0, sd = 2) + r_t(1:32768, 2)
wLength      <- 512
plot(datos, type = "l", main="Serie de datos normal", ylab="Valores", xlab="Tiempo, t")
noVentanas    <- length(datos)/wLength
entropies     <- numeric(noVentanas)
index         <- numeric(noVentanas)
for(i in 1:noVentanas)
{
  
  dataW        <- datos[(wLength*(i-1)+1):(wLength*i)]
  histo        <- hist(dataW, breaks=8,plot=FALSE)
  pmf          <- histo$counts/sum(histo$counts)
  entropies[i] <- -1*sum(pmf*log(pmf))
  index[i]     <- wLength*(i-1)+1
}
plot(index, entropies, type = "l", main="Entropías empíricas para datos normales", xlab="Tiempo, t", ylab="Valores de entropía")
```

6. ¿Tiene algún efecto la longitud del salto en $r_t$ en la forma de la entropía? Explique.

*R=*



7. ¿Qué sucede ahora si $r_t$ es de la forma:
$$ 
r_t = \begin{cases}
\sigma & 15872 \le t\le 16896\\
0 & \mbox{otro caso}
\end{cases}
$$
?

*R=*

```{r rt_entropy_6}
# Funcion r_t
r_t <- function(t, sigma) ifelse(15872 <= t & t<= 16896, sigma, 0)

set.seed(1234)
datos        <- rnorm(32768, mean = 0, sd = 2) + r_t(1:32768, 2)
wLength      <- 512
plot(datos, type = "l", main="Serie de datos normal", ylab="Valores", xlab="Tiempo, t")
noVentanas    <- length(datos)/wLength
entropies     <- numeric(noVentanas)
index         <- numeric(noVentanas)
for(i in 1:noVentanas)
{
  
  dataW        <- datos[(wLength*(i-1)+1):(wLength*i)]
  histo        <- hist(dataW, breaks=8,plot=FALSE)
  pmf          <- histo$counts/sum(histo$counts)
  entropies[i] <- -1*sum(pmf*log(pmf))
  index[i]     <- wLength*(i-1)+1
}
plot(index, entropies, type = "l", main="Entropías empíricas para datos normales", xlab="Tiempo, t", ylab="Valores de entropía")
```



8. Repita los pasos 3-7 pero ahora usando la entropía de Havrda con parámetro $\alpha=3$ y $\alpha=9$. ¿Qué efecto tiene $\alpha$?

*R=*

Primero definimos una función para la entropía de Havrda

```{r havrda_fun}
havrda <- function(pmf, alpha) (sum(pmf^alpha) - 1) /(2^(1 - alpha) - 1) 
```


Repitiendo el paso 3, con ambos valores de alpha para la entropía de Havrda se obtiene lo siguiente:

```{r fun_3}
# Funcion r_t
r_t <- function(t, sigma) ifelse(t >= 16384, sigma / 4, 0)
```


Usando $\alpha = 3$:

```{r havrda_3_3}
set.seed(1234)
datos        <- rnorm(32768, mean = 0, sd = 2) + r_t(1:32768, 2)
wLength      <- 512
plot(datos, type = "l", main="Serie de datos normal", ylab="Valores", xlab="Tiempo, t")
noVentanas    <- length(datos)/wLength
entropies     <- numeric(noVentanas)
index         <- numeric(noVentanas)
for(i in 1:noVentanas)
{
  
  dataW        <- datos[(wLength*(i-1)+1):(wLength*i)]
  histo        <- hist(dataW, breaks=8,plot=FALSE)
  pmf          <- histo$counts/sum(histo$counts)
  # Entropia de Havrda con alpha = 3
  entropies[i] <- havrda(pmf, alpha = 3)
  index[i]     <- wLength*(i-1)+1
}
plot(index, entropies, type = "l", main="Entropías empíricas para datos normales", xlab="Tiempo, t", ylab="Valores de entropía")
```

Usando $\alpha = 9$:

```{r havrda_3_9}
set.seed(1234)
datos        <- rnorm(32768, mean = 0, sd = 2) + r_t(1:32768, 2)
wLength      <- 512
plot(datos, type = "l", main="Serie de datos normal", ylab="Valores", xlab="Tiempo, t")
noVentanas    <- length(datos)/wLength
entropies     <- numeric(noVentanas)
index         <- numeric(noVentanas)
for(i in 1:noVentanas)
{
  
  dataW        <- datos[(wLength*(i-1)+1):(wLength*i)]
  histo        <- hist(dataW, breaks=8,plot=FALSE)
  pmf          <- histo$counts/sum(histo$counts)
  # Entropia de Havrda con alpha = 9
  entropies[i] <- havrda(pmf, alpha = 9)
  index[i]     <- wLength*(i-1)+1
}
plot(index, entropies, type = "l", main="Entropías empíricas para datos normales", xlab="Tiempo, t", ylab="Valores de entropía")
```

Repitiendo el paso 4, con ambos valores de alpha para la entropía de Havrda se obtiene lo siguiente:

```{r fun_4}
# Funcion r_t
r_t <- function(t, sigma) ifelse(t >= 16384, sigma / 2, 0)
```

Usando $\alpha = 3$:

```{r havrda_4_3}
set.seed(1234)
datos        <- rnorm(32768, mean = 0, sd = 2) + r_t(1:32768, 2)
wLength      <- 512
plot(datos, type = "l", main="Serie de datos normal", ylab="Valores", xlab="Tiempo, t")
noVentanas    <- length(datos)/wLength
entropies     <- numeric(noVentanas)
index         <- numeric(noVentanas)
for(i in 1:noVentanas)
{
  
  dataW        <- datos[(wLength*(i-1)+1):(wLength*i)]
  histo        <- hist(dataW, breaks=8,plot=FALSE)
  pmf          <- histo$counts/sum(histo$counts)
  # Entropia de Havrda con alpha = 3
  entropies[i] <- havrda(pmf, alpha = 3)
  index[i]     <- wLength*(i-1)+1
}
plot(index, entropies, type = "l", main="Entropías empíricas para datos normales", xlab="Tiempo, t", ylab="Valores de entropía")
```

Usando $\alpha = 9$:

```{r havrda_4_9}
set.seed(1234)
datos        <- rnorm(32768, mean = 0, sd = 2) + r_t(1:32768, 2)
wLength      <- 512
plot(datos, type = "l", main="Serie de datos normal", ylab="Valores", xlab="Tiempo, t")
noVentanas    <- length(datos)/wLength
entropies     <- numeric(noVentanas)
index         <- numeric(noVentanas)
for(i in 1:noVentanas)
{
  
  dataW        <- datos[(wLength*(i-1)+1):(wLength*i)]
  histo        <- hist(dataW, breaks=8,plot=FALSE)
  pmf          <- histo$counts/sum(histo$counts)
  # Entropia de Havrda con alpha = 9
  entropies[i] <- havrda(pmf, alpha = 9)
  index[i]     <- wLength*(i-1)+1
}
plot(index, entropies, type = "l", main="Entropías empíricas para datos normales", xlab="Tiempo, t", ylab="Valores de entropía")
```

Repitiendo el paso 5, con ambos valores de alpha para la entropía de Havrda se obtiene lo siguiente:

```{r fun_5}
# Funcion r_t
r_t <- function(t, sigma) ifelse(t >= 16384, sigma, 0)
```


Usando $\alpha = 3$:

```{r havrda_5_3}
set.seed(1234)
datos        <- rnorm(32768, mean = 0, sd = 2) + r_t(1:32768, 2)
wLength      <- 512
plot(datos, type = "l", main="Serie de datos normal", ylab="Valores", xlab="Tiempo, t")
noVentanas    <- length(datos)/wLength
entropies     <- numeric(noVentanas)
index         <- numeric(noVentanas)
for(i in 1:noVentanas)
{
  
  dataW        <- datos[(wLength*(i-1)+1):(wLength*i)]
  histo        <- hist(dataW, breaks=8,plot=FALSE)
  pmf          <- histo$counts/sum(histo$counts)
  # Entropia de Havrda con alpha = 3
  entropies[i] <- havrda(pmf, alpha = 3)
  index[i]     <- wLength*(i-1)+1
}
plot(index, entropies, type = "l", main="Entropías empíricas para datos normales", xlab="Tiempo, t", ylab="Valores de entropía")
```

Usando $\alpha = 9$:

```{r havrda_5_9}
set.seed(1234)
datos        <- rnorm(32768, mean = 0, sd = 2) + r_t(1:32768, 2)
wLength      <- 512
plot(datos, type = "l", main="Serie de datos normal", ylab="Valores", xlab="Tiempo, t")
noVentanas    <- length(datos)/wLength
entropies     <- numeric(noVentanas)
index         <- numeric(noVentanas)
for(i in 1:noVentanas)
{
  
  dataW        <- datos[(wLength*(i-1)+1):(wLength*i)]
  histo        <- hist(dataW, breaks=8,plot=FALSE)
  pmf          <- histo$counts/sum(histo$counts)
  # Entropia de Havrda con alpha = 9
  entropies[i] <- havrda(pmf, alpha = 9)
  index[i]     <- wLength*(i-1)+1
}
plot(index, entropies, type = "l", main="Entropías empíricas para datos normales", xlab="Tiempo, t", ylab="Valores de entropía")
```

*PASO 6 : PENDIENTE*

Repitiendo el paso 7, con ambos valores de alpha para la entropía de Havrda se obtiene lo siguiente:

Usando $\alpha = 3$:

```{r fun_7}
# Funcion r_t
r_t <- function(t, sigma) ifelse(15872 <= t & t<= 16896, sigma, 0)
```


```{r havrda_7_3}
set.seed(1234)
datos        <- rnorm(32768, mean = 0, sd = 2) + r_t(1:32768, 2)
wLength      <- 512
plot(datos, type = "l", main="Serie de datos normal", ylab="Valores", xlab="Tiempo, t")
noVentanas    <- length(datos)/wLength
entropies     <- numeric(noVentanas)
index         <- numeric(noVentanas)
for(i in 1:noVentanas)
{
  
  dataW        <- datos[(wLength*(i-1)+1):(wLength*i)]
  histo        <- hist(dataW, breaks=8,plot=FALSE)
  pmf          <- histo$counts/sum(histo$counts)
  # Entropia de Havrda con alpha = 3
  entropies[i] <- havrda(pmf, alpha = 3)
  index[i]     <- wLength*(i-1)+1
}
plot(index, entropies, type = "l", main="Entropías empíricas para datos normales", xlab="Tiempo, t", ylab="Valores de entropía")
```

Usando $\alpha = 9$:

```{r havrda_7_9}
set.seed(1234)
datos        <- rnorm(32768, mean = 0, sd = 2) + r_t(1:32768, 2)
wLength      <- 512
plot(datos, type = "l", main="Serie de datos normal", ylab="Valores", xlab="Tiempo, t")
noVentanas    <- length(datos)/wLength
entropies     <- numeric(noVentanas)
index         <- numeric(noVentanas)
for(i in 1:noVentanas)
{
  
  dataW        <- datos[(wLength*(i-1)+1):(wLength*i)]
  histo        <- hist(dataW, breaks=8,plot=FALSE)
  pmf          <- histo$counts/sum(histo$counts)
  # Entropia de Havrda con alpha = 9
  entropies[i] <- havrda(pmf, alpha = 9)
  index[i]     <- wLength*(i-1)+1
}
plot(index, entropies, type = "l", main="Entropías empíricas para datos normales", xlab="Tiempo, t", ylab="Valores de entropía")
```

# Entropía utilizando ventanas deslizantes

El cálculo de la entropía por ventanas independientes dada arriba resulta útil en casos en dónde la función no tiene dependencia en los valores futuros (descorrelacionadas). Para el caso de funciones correlacionadas, el cálculo de la entropía por ventanas deslizantes traslapadas resulta útil para descubrir ciertas fenomenologías en los datos. El cálculo por ventanas deslizantes de tamaño $W$ se realiza sobre una secuencia de datos $X_1, X_2, \ldots, X_N$. La ventana ($W\le N$) se va deslizando sobre los datos con factor $\Delta$ y de esta forma subconjuntos de los datos $X_i$ toman la siguiente forma:
$$
X(m; W, \Delta) = x_j \times \Pi(\frac{t-m\Delta}{W}-\frac{1}{2}),
$$
donde $m\Delta \le j \le m\Delta + W$ y $m=0,1,2, \ldots$. Finalmente se puede graficar $nW + \Delta, n=1,2,3, \ldots$ contra las entropías y verificar algún patrón en los datos.

## Ejercicios

- Implementar en `R` la metodología del cálculo de la entropía de Havrda normalizada por ventanas deslizantes. La función debe tener la forma `havrda_deslizante(datos, w.length=512, s.factor=10, a.parameter=0.8, ent.type=c("hist", "ash", "kern"))`, donde `w.length` es la longitud de la ventana, `s.factor` es el factor de deslizamiento y `a.parameter` es el parámetro $\alpha$ de la entropía de Havrda. Además la función puede calcular la entropia usando el histograma, por el método ash o por alguna metodología kernel (con el parámetro `ent.type`).
- Aplicar la entropía calculada con los datos generados anteriormente, es decir:
  - Los pasos $3,4,5$ y $7$ en donde los datos se dan como $X_t+r_t$.
  - ¿Tiene algún efecto el parámetro $a$ en la forma de la entropía? ¿Tiene alguna ventaja calcular la entropía de Havrda por otro método diferente al histograma?
  - Además del histograma y los estimadores tipo kernel, existen otros métodos para estimar la distribución de una serie de datos. Investigue: ¿en qué consiste la entropía de permutación?

*R=*

Se usa el paquete `zeallot` para regresar más de un valor

```{r library_zeallot, message=FALSE}
pacman::p_load(zeallot)
```

Primero se define la función de Havrda normalizada

```{r fun_havrda_normal}
# Definicion de la funcion de Havrda normalizada
havrda_normalizada <- function(pmf, n, a.parameter) sum(pmf^a.parameter - 1) / (n^(1 - a.parameter) - 1)
```

Después, esta función se usa para implementar la metodología del cálculo de la entropía por ventanas deslizantes.

```{r fun_havrda_deslizante}
# Definicion del calculo de la entropia de Havrda por ventanas deslizantes
havrda_deslizante <- function(datos, w.length = 512, s.factor = 10, a.parameter = 0.8, ent.type = c("hist", "ash", "kern")) {
  # Se almacena el numero de observaciones
  n <- length(datos)
  # Se inicializa la secuencia para la creacion de ventanas deslizantes
  m <- 0
  # Se inicializan los limites del rango de datos
  inf <- 0
  sup <- 0
  # Se inicializa el vector de entropias
  entropies <- c()
  # Se inicializa el vector de indices
  index <- c()
  # Se crean las ventanas deslizantes mientras existan datos
  while (sup <= n) {
    # Se calculan los limites del rango
    inf <- m * s.factor + 1
    sup <- m * s.factor + w.length
    # Se obtienen los datos dentro de la ventana deslizantes
    dataW <- datos[inf:sup]
    # Los datos dentro de la ventana deslizate se modifican de acuerdo a la formula
    #dataW <- dataW * prod(((inf:sup - m*s.factor) / w.length) - 1/2)
    # Se calcula la pmf usando el metodo adecuado
    pmf <- switch (ent.type,
      "hist" = {
        hist <- hist(dataW, breaks = 8, plot = FALSE)
        hist$counts / sum(hist$counts)
      },
      "ash" = {
        hist <- ash1(bin1(dataW))
        hist$y / sum(hist$y)
      },
      "kern" = {
        hist <- bkde(dataW)
        hist$y / sum(hist$y)
      }
    )
    # Se calcula la entropía de Havrda normalizada
    entropies <- append(entropies, havrda_normalizada(pmf, n, a.parameter))
    # Se agrega el valor de X modificado
    index <- append(index, m*w.length + s.factor)
    # Se actualiza el valor de m
    m <- m + 1
  }
  # Se regresa el vector X y el de entropias
  return(list(index, entropies))
}
```

Con esta formula se repiten los pasos 3, 4, 5 y 7.

* Repitiendo el paso 3:

```{r sliding_3_fun}
# Funcion r_t
r_t <- function(t, sigma) ifelse(t >= 16384, sigma / 4, 0)
```

```{r sliding_3}
set.seed(1234)
datos        <- rnorm(32768, mean = 0, sd = 2) + r_t(1:32768, 2)
plot(datos, type = "l", main="Serie de datos normal", ylab="Valores", xlab="Tiempo, t")

# Usando hist
c(index, entropies) %<-% havrda_deslizante(datos, ent.type = "hist")
plot(index, entropies, type = "l", main="Entropías empíricas para datos normales (usando hist)", xlab="Tiempo, t", ylab="Valores de entropía")

# Usando ash
c(index, entropies) %<-% havrda_deslizante(datos, ent.type = "ash")
plot(index, entropies, type = "l", main="Entropías empíricas para datos normales (usando ash)", xlab="Tiempo, t", ylab="Valores de entropía")

# Usando kern
c(index, entropies) %<-% havrda_deslizante(datos, ent.type = "kern")
plot(index, entropies, type = "l", main="Entropías empíricas para datos normales (usando kern)", xlab="Tiempo, t", ylab="Valores de entropía")
```

* Repitiendo el paso 4:

```{r sliding_4_fun}
# Funcion r_t
r_t <- function(t, sigma) ifelse(t >= 16384, sigma / 2, 0)
```

```{r sliding_4}
set.seed(1234)
datos        <- rnorm(32768, mean = 0, sd = 2) + r_t(1:32768, 2)
plot(datos, type = "l", main="Serie de datos normal", ylab="Valores", xlab="Tiempo, t")

# Usando hist
c(index, entropies) %<-% havrda_deslizante(datos, ent.type = "hist")
plot(index, entropies, type = "l", main="Entropías empíricas para datos normales (usando hist)", xlab="Tiempo, t", ylab="Valores de entropía")

# Usando ash
c(index, entropies) %<-% havrda_deslizante(datos, ent.type = "ash")
plot(index, entropies, type = "l", main="Entropías empíricas para datos normales (usando ash)", xlab="Tiempo, t", ylab="Valores de entropía")

# Usando kern
c(index, entropies) %<-% havrda_deslizante(datos, ent.type = "kern")
plot(index, entropies, type = "l", main="Entropías empíricas para datos normales (usando kern)", xlab="Tiempo, t", ylab="Valores de entropía")
```

* Repitiendo el paso 5:

```{r sliding_5_fun}
# Funcion r_t
r_t <- function(t, sigma) ifelse(t >= 16384, sigma, 0)
```

```{r sliding_5}
set.seed(1234)
datos        <- rnorm(32768, mean = 0, sd = 2) + r_t(1:32768, 2)
plot(datos, type = "l", main="Serie de datos normal", ylab="Valores", xlab="Tiempo, t")

# Usando hist
c(index, entropies) %<-% havrda_deslizante(datos, ent.type = "hist")
plot(index, entropies, type = "l", main="Entropías empíricas para datos normales (usando hist)", xlab="Tiempo, t", ylab="Valores de entropía")

# Usando ash
c(index, entropies) %<-% havrda_deslizante(datos, ent.type = "ash")
plot(index, entropies, type = "l", main="Entropías empíricas para datos normales (usando ash)", xlab="Tiempo, t", ylab="Valores de entropía")

# Usando kern
c(index, entropies) %<-% havrda_deslizante(datos, ent.type = "kern")
plot(index, entropies, type = "l", main="Entropías empíricas para datos normales (usando kern)", xlab="Tiempo, t", ylab="Valores de entropía")
```

* Repitiendo el paso 7:

```{r sliding_7_fun}
# Funcion r_t
r_t <- function(t, sigma) ifelse(15872 <= t & t<= 16896, sigma, 0)
```

```{r sliding_7}
set.seed(1234)
datos        <- rnorm(32768, mean = 0, sd = 2) + r_t(1:32768, 2)
plot(datos, type = "l", main="Serie de datos normal", ylab="Valores", xlab="Tiempo, t")

# Usando hist
c(index, entropies) %<-% havrda_deslizante(datos, ent.type = "hist")
plot(index, entropies, type = "l", main="Entropías empíricas para datos normales (usando hist)", xlab="Tiempo, t", ylab="Valores de entropía")

# Usando ash
c(index, entropies) %<-% havrda_deslizante(datos, ent.type = "ash")
plot(index, entropies, type = "l", main="Entropías empíricas para datos normales (usando ash)", xlab="Tiempo, t", ylab="Valores de entropía")

# Usando kern
c(index, entropies) %<-% havrda_deslizante(datos, ent.type = "kern")
plot(index, entropies, type = "l", main="Entropías empíricas para datos normales (usando kern)", xlab="Tiempo, t", ylab="Valores de entropía")
```

*EXPLICAR EL EFECTO DE ALPHA Y LO DE LA ENTROPIA DE HAVRDA*

* La entropía de permutación fue introducida por Christoph Bandt y Bernd Pompe, y define una medida de entropía tomando en cuenta la causalidad del tiempo de la serie de tiempo, comparando los valores vecinos en la serie de tiempo.Por lo que esta entropía es equivalente a la Entropía de Shannon de una secuencia de patrones ordinales (símbolos discretos que codifican qué tanto las entradas consecutivas de la serie de tiempo se relacionan entre sí en términos de la posición y valor). Su función se define como:

$$
PeEn = - \sum_i^{N!}{p_i'log(p_i')}
$$

Donde $p_i'$ representa las frecuencias relativas de los posibles patrones de secuencias de símbolos, denominadas permutaciones. Las permutación se relaciona a la secuencia de $m$ (dimensión embebida) valores de la serie original.

# Referencias:

Baldini, G. (2020). **On the Application of Entropy Measures with Sliding Window for Intrusion Detection in Automotive In-Vehicle Networks**. Entropy 2020, 22, 1044.
